【裁判字號】    97,交聲,291
【裁判日期】    970512
【裁判案由】    違反道路交通管理處罰條例聲明異議
【裁判全文】
臺灣士林地方法院交通事件裁定        97年度交聲字第291 號
原處分機關  臺北市交通事件裁決所
異  議  人
即受處分人  甲○○
上列異議人即受處分人因違反道路交通管理處罰條例事件，對於
臺北市交通事件裁決所中華民國97年2 月15日所為之北市裁四字
第裁22-C00000000號處分，聲明異議，本院裁定如下：
    主  文
原處分撤銷。
甲○○不罰。
    理  由
一、按道路交通管理處罰條例第90條規定：「違反本條例之行為
    ，自行為成立之日起；行為有連續或繼續之狀態者，自行為
    終了之日起，逾3 個月不得舉發」，係為規範舉發機關應於
    3 個月內完成舉發違反道路交通管理事件之程序。揆諸其立
    法目的在避免法律關係遲不確定致生法秩序不安定之結果，
    並同時保障人民權益。交通裁罰事件中相關行政機關所為之
    行政行為，並非屬行政程序法第3 條第1 項、第2 項所列舉
    之得排除行政程序法適用之行政機關或行政行為，而違反道
    路交通管理事件統一裁罰基準及處理細則第5 條規定：「處
    理違反道路交通管理事件，有關文書送達之程序，依行政程
    序法之規定」。行政程序法，就行政機關所為有特定相對人
    之書面行政處分或行政行為之送達，於第67條至第91條定有
    明文規定。交通違規行為之舉發在性質上復屬公法上有相對
    人之書面意思通知，故自應適用行政程序送達之規定。以書
    面之舉發通知，應依行政程序法之規定送達於受通知人時，
    始完成舉發程序而發生效力。
二、次按違反道路交通管理事件統一裁罰標準及處理細則第11條
    第1 項第1 、4 款規定：「對於違反道路交通管理處罰條例
    之行為，當場舉發者，應填記駕駛人或行為人姓名、性別、
    出生年月日、地址、身分證統一號碼及車主姓名、地址、車
    牌號碼、車輛種類。被查獲之駕駛人或行為人為受處分人時
    ，應於填記通知單後將通知聯交付該駕駛人或行為人簽名或
    蓋章收受之；拒絕簽章者，仍應將通知聯交付該駕駛人或行
    為人收受，並記明其事由及交付之時間；拒絕收受者應告知
    其應到案時間及處所，並記明事由與告知事項，視為已收受
    ；逕行舉發者，應按已查明之資料填註車牌號碼、車輛種類
    、車主姓名及地址，並於通知單上方空白處加註逕行舉發之
    文字後，由舉發機關送達被通知人」。
三、原處分意旨略以：異議人即受處分人甲○○駕駛車牌號碼
    DT-4933 號自用小客車，於民國93年3 月7 日13時許，在台
    北縣三重市○○路與正義北路路口經警攔停舉發「駕照吊扣
    期間駕車」違規，填掣第C00000000 號違規通知單，經查其
    駕照已因第ABX729 374號酒駕違規吊扣駕照（92年4 月29日
    至93年4 月28日止），其係駕照吊扣期間違規，依道路交通
    管理處罰條例第21條第1 項第7 款規定處罰鍰新台幣（以下
    同）1 萬2000元，並吊銷駕駛執照，1 年內禁考。
四、異議意旨略以：伊於93年3 月7 日雖遭員警查獲於駕駛執照
    吊扣期間駕車，然當時因伊係接獲緊急醫療出勤公務在身，
    故員警於查明其特殊狀況後，未當場禁止伊繼續駕駛及扣留
    車輛牌照，僅以口頭叮囑訓誡，自查獲日起迄於97年2 月25
    日始接獲本件違反道路交通管理事件裁決書，本案應業已罹
    於時效，為此而聲明異議等語云云。
五、經查：
  (一)本件異議人甲○○駕駛車牌號碼DT-4933 號自用小客車，
      於93年3 月7 日13時許，在台北縣三重市○○路與正義北
      路路口經警攔停當場舉發「駕照吊扣期間駕車」違規之事
      實，為異議人所不否認，惟員警乙○○於當日先是舉發異
      議人違規迴轉，經電腦查證異議人因酒駕吊扣駕照，所以
      事後才補發舉發單，其在舉發異議人違規迴轉當時並未口
      頭告訴異議人違反無照駕駛等情，已據證人即員警乙○○
      到庭結證無訛（詳本院97年5 月9 日訊問筆錄），核與卷
      附台北縣政府警察局舉發違反道路交通管理事件通知單（
      北縣警交字第C00000000 號）附註「補告發」及收受通知
      聯者簽章欄空白所載相符。嗣後原舉發機關雖另行於93年
      5 月26日將舉發通知單送達異議人，惟其以掛號郵務送達
      方式向異議人之「台北市內湖區○○○路○ 段169 號」地
      址送達該舉發通知單，因招領逾期而被退回原舉發機關，
      原舉發機關並未再查明異議人之實際住居所再次送達，復
      未依行政程序法之送達相關規定完成其他適法之送達程序
      ，反而交寄至原處分機關，此有台北縣政府警察局三重分
      局97年3 月17日北縣警重交申字第0970012270號函附卷可
      稽，是以，該舉發通知單不生合法送達予異議人之效力。
  (二)查舉發交通違規行為之性質，不論屬公法上有相對人之書
      面意思通知或行政處分，自應將書面意思通知即舉發通知
      單送達於受通知人，或使其達於可得瞭解舉發通知單之內
      容之狀態，始完成舉發程序而生效力。本件舉發通知單既
      未合法送達予異議人收受，原舉發機關所為之舉發程序即
      未完成，而本件受處分人違規之時間為93年3 月7 日13時
      ，依上揭法律規定，原舉發機關至遲應於同年6 月7 日前
      完成舉發程序，然原舉發機關於上開舉發通知單遭退回後
      ，始終未再辦理其他適法之送達程序，則其舉發程序自異
      議人違反道路交通管理處罰條例之行為成立之日起，逾3
      月未完成，自不得舉發。詎原處分機關未查，逕於97年2
      月15日以北市裁四字第裁22─Ｃ00000000號違反道路交通
      管理事件裁決書裁處異議人罰鍰1 萬2000元，並吊銷駕駛
      執照，一年內禁考，與法不合。
 (三)綜上，本件員警掣舉發違反道路交通管理事件通知單既未
     經合法送達，自難謂完成舉發之程序。是本件異議人指稱
     本件舉發逾期等語，為有理由。本件因舉發通知單未合法
     送達，亦無證據證明受處分人對舉發通知單之內容、權益
     已知悉，且因受處分人違規時間（93年3 月7 日13時）已
     時隔3 年有餘，原舉發單位已不得再舉發。自應由本院撤
     銷原處分，另為異議人不罰之諭知。
六、據上論斷，應依道路交通案件處理辦法第20條，裁定如主文
    。
中    華    民    國    97    年    5    月    12    日
                  刑事第六庭法  官  許永煌
以上正本證明與原本無異。
如不服本裁定應於送達後5日內向本院提出抗告狀。
                            書記官  陳淑琪
中    華    民    國    97    年    5    月    12    日


司法院資訊處製作；財團法人民間司法改革基金會備份。
